【裁判字號】    97,台上,860
【裁判日期】    970227
【裁判案由】    違反毒品危害防制條例
【裁判全文】
最高法院刑事判決              九十七年度台上字第八六０號
上  訴  人  甲○○
上列上訴人因違反毒品危害防制條例案件，不服台灣高等法院台
南分院中華民國九十六年十二月六日第二審判決（九十六年度上
訴字第三一一號，起訴案號：台灣嘉義地方法院檢察署九十五年
度偵字第四七四七號），提起上訴，本院判決如下：
    主  文
原判決撤銷，發回台灣高等法院台南分院。
    理  由
本件原判決認定上訴人甲○○前因竊盜、違反毒品危害防制條例
等案件，經法院分別判處有期徒刑，並定其應執行刑為有期徒刑
一年四月確定，於民國九十三年八月五日執行完畢。猶不知悔改
，竟基於販賣第一級毒品海洛因之概括犯意，連續自九十五年三
月二十日前後某日起，至九十五年五月三十日止，在嘉義縣太保
市頂港子墘三九之五號五樓之十二其租住處（稻江管理學院後方
附近），或台南縣後壁鄉菁寮村七之一號王輝順住處，由王輝順
以公共電話或0000000000號行動電話撥打上訴人使用
之0000000000號行動電話聯絡後，或由王輝順到上訴
人上開租住處十二樓或樓下，或由上訴人親自攜帶海洛因至王輝
順上揭住處，陸續販賣予王輝順，計新台幣（下同）一千元二十
二次，二千元二次及三千元三次，均當場銀貨兩訖，上訴人販賣
海洛因所得，共三萬五千元。嗣於九十五年五月三十日晚上十時
十分許，經警持「搜索指揮書」，至王輝順上揭住處執行搜索，
而查獲上訴人所有，留置該處，供販賣海洛因所用電子磅秤一個
等情。因而撤銷第一審所為科刑之判決，比較行為時及裁判時法
律，適用最有利於上訴人之規定，改判仍從一重論處上訴人連續
販賣第一級毒品罪刑（累犯）。固非無見。
惟查：（一）、有罪判決書所記載之犯罪事實，為論罪科刑適用
法律之基礎，故凡於適用法律有關之重要事項，必須詳加認定，
明確記載，然後於理由內敘明犯罪事實所憑之證據及理由，始足
為適用法律之依據。倘理由內已加說明，而事實欄無此記載，則
理由失其依據，自足構成撤銷之原因。又刑法及其特別法所規定
之販賣罪，以行為人主觀上有營利之意思為構成要件。故行為人
於行為時，主觀上有無此項營利之意思，自應於事實欄內詳為記
載，始足為適用法律之之準據。原判決論處上訴人連續販賣第一
級毒品罪刑，雖於理由說明其有營利意圖，然事實欄內就其主觀
上具有營利意圖，則未為記載，自不足為適用法律及判斷其適用
當否之準據。（二）、刑事訴訟法第一百五十四條證據裁判主義
之規定，乃揭櫫國際公認之刑事訴訟無罪推定原則，為保障被告
人權之重要指標，依此原則，在檢察官所舉證據及法院依法定職
權調查所得之證據，其為訴訟上之證明，尚未達於通常一般人均
不致有所懷疑，而得確信其為真實之程度，足以證明被告有罪之
前，自應推定其無罪。施用毒品者所稱其向某人買受毒品之指證
，不得作為有罪判決之唯一證據，仍須調查其他必要之證據，以
察其是否與事實相符，良以毒品買受者之指證，依毒品危害防制
條例第十七條之規定，供出毒品來源而破獲者，得減輕其刑，其
憑信性於通常一般人已有所懷疑，縱自形式上觀察，並無瑕疵，
其真實性仍有待其他必要證據加以補強。所謂必要之補強證據，
固不以證明販賣毒品犯罪構成要件之全部事實為必要，但以與施
用者之指證具有相當之關聯性，經與施用者之指證綜合判斷，已
達於通常一般人均不致有所懷疑，而得確信施用者之指證為真實
者，始得為有罪之認定。原判決認定上訴人販賣海洛因，除援引
購買者王輝順於偵、審中所為向上訴人購買毒品之證言為主要論
據外，雖併以警方查扣之上訴人所有電子磅秤一個、上訴人使用
之0000000000號行動電話通聯紀錄及王輝順於九十五
年間，曾因施用海洛因經法院判處罪刑等情為補強證據。然王輝
順所述向上訴人購買毒品並已付清價款云云，經法務部調查局進
行測謊鑑定結果，呈情緒波動反應，認係說謊，有測謊報告書可
按，王輝順之供證，已顯有瑕疵。原判決雖於理由乙、一─（八
），敘明證人王蕾茱所供足堪證明王輝順所言屬實云云，但王蕾
茱僅略稱其曾見上訴人為警查獲，亦曾於車上見王輝順付款予上
訴人，王輝順並曾向其索款一、二千元，表示擬持以向上訴人購
買「東西」等語，就上訴人遭警查獲、王輝順付款予上訴人所為
何事？上開「東西」又何所指？均語焉不詳，如何得佐證王輝順
證言之真實性，似非無疑。又販毒者固常利用電子磅秤秤重分裝
毒品以供販賣，但電子磅秤大小樣式繁多，功能亦不一而足，扣
案上訴人所有之磅秤如何認定必係供分裝毒品之器具而得據為上
訴人販賣海洛因之補強證據？又卷附第一審依職權調取之通聯紀
錄，既無對談雙方之通話內容，本難資為上訴人販賣海洛因之佐
證；甚且所載上訴人與王輝順通話之時間僅九十五年四月二十八
至三十日、同年五月二十四至二十七日、同年月二十九至三十一
日，計十天，如何印證王輝順所述約自九十五年三月二十日起至
九十五年五月三十日止，向上訴人購買海洛因，或每天，或二、
三天買一次，至少二十七次等情（一審卷第七十七、八十二頁）
，確屬實在？原判決俱未為必要之說明，已屬理由欠備；且綜合
考量上開事證，似尚未達於通常一般人均不致有所懷疑，而得確
信王輝順不利於上訴人之指證為真實者之程度，原判決遽論處上
訴人無期徒刑之重典，亦嫌速斷，而有查證未盡之違法。以上，
或為上訴意旨所指摘，或係本院得依職權調查之事項，應認原判
決有發回更審之原因。
據上論結，應依刑事訴訟法第三百九十七條、第四百零一條，判
決如主文。
中    華    民    國  九十七  年    二    月  二十七  日
                      最高法院刑事第六庭
                          審判長法官  張  淳  淙
                                法官  劉  介  民
                                法官  張  春  福
                                法官  蔡  彩  貞
                                法官  林  俊  益
      本件正本證明與原本無異
                                      書  記  官
中    華    民    國  九十七  年    三    月    六    日
                                                w


司法院資訊處製作；財團法人民間司法改革基金會備份。
